臺灣高等法院交通事件裁定　　　　　　　　　　　　九十三年度交抗字第七五八號
　　抗　告　人
　　即受處分人　甲○○
右抗告人因違反道路交通管理處罰條例案件，不服臺灣臺北地方法院中華民國九十三
年九月二十二日所為之裁定（九十三年度交聲字第八三三號），提起抗告，本院裁定
如左：
    主  文
抗告駁回。
    理  由
一、原裁定意旨以：
（一）按行車時汽車駕駛人及前座乘客均應繫妥安全帶，道路交通安全規則第八十九
      條第一項第五款定有明文。又汽車行駛於道路上，其汽車駕駛人或前座乘客未
      繫安全帶者，處駕駛人新臺幣（下同）一千五百元罰鍰，道路交通管理處罰條
      例第三十一條第一項亦規定甚明。若汽車行駛於道路上，其汽車駕駛人有未依
      上開規定繫妥安全帶之行為經警舉發，經主管機關調查後仍認定其有前開違規
      行為者，依違反道路交通管理事件統一裁罰基準及處理細則（下稱處理細則）
      第四十四條第一項及違反道路交通管理事件統一裁罰基準表（下稱基準表）之
      規定，須對該汽車駕駛人處以一千五百元之罰鍰。
（二）本件異議人即受處分人甲○○於民國九十三年三月十九日十五時二十三分許，
      未繫妥安全帶而駕駛其所有車牌號碼七Ｅ─０四三八號自用小客車行駛於臺北
      市○○區○○路，嗣於秀明路與木柵路口時，為臺北市政府警察局交通警察大
      隊文山第一分隊員警陳奕達發現攔停，以異議人有汽車駕駛人未繫妥安全帶之
      違規行為為由，依違反道路交通管理處罰條例第三十一條（原裁定書誤繕為第
      三十條）第一項之規定，當場掣單舉發。嗣異議人逾越應到案期限三十日以上
      始提出申訴，原處分機關乃依道路交通管理處罰條例第三十一條（原裁定書誤
      繕為第三十條）第一項、處理細則第四十四條第一項暨違反道路交通管理事件
      統一裁罰基準表，於九十三年六月二十九日以北市裁三字第裁二二─ΑＥＩ一
      ０二二三七號裁決書裁處異議人罰鍰一千五百元在案。
（三）異議人聲明異議意旨固否認有上開違規行為，並辯稱：伊每日開車均繫安全帶
      ，九十三年三月十九日當日亦同，當時伊正在等紅綠燈，舉發員警從車後突然
      出現並要求伊路邊停車檢查行駕照，之後即以伊未繫安全帶舉發要求簽單，但
      是當時伊有繫安全帶，舉發員警僅回答伊剛剛未繫安全帶，且舉發地點離本人
      家僅有二百公尺，開車距離時間僅一、二分鐘，何謂剛剛不明，伊確定在等紅
      綠燈當時有繫安全帶云云；然查，異議人確有於前揭時地駕駛前開自用小客車
      未繫安全帶之違規事實，業據證人即舉發本件違規之臺北市政府警察局交通警
      察大隊文山第一分隊員警陳奕達於本院結證稱：「當天我是騎車巡邏，沿著秀
      明路一段，南向北方向，我看到前面小客車駕駛者沒有繫安全帶，我從後面看
      到該條安全帶在晃的樣子，可見沒有繫安全帶，我準備要攔停他，剛好他停紅
      燈，我騎車到他車左側往右邊看，再次確認該位駕駛人沒有繫安全帶才予以舉
      發」、「（你當時舉發詳細過程？）我確認他沒有繫安全帶之後，請他靠路邊
      停，並請他出示駕照，依法告發」等語明確，且異議人所辯稱遭警攔停時有繫
      著安全帶並有當場告知警員，警員卻稱其剛才未繫上安全帶一節，證人陳奕達
      亦當庭證稱：「我跟在駕駛人後面，駕駛人沒有繫安全帶，但是我上前攔停時
      ，可能是他發現我了，有繫上安全帶，才會有剛才那段對話，但是我可以確認
      我上前舉發當時他沒有繫安全帶」等語（見本院九十三年九月九日訊問筆錄）
      ，以異議人對遭舉發當日從住處警衛室離開迄為警攔停時究竟有無繫妥安全帶
      一事，亦自承此係其習慣，但當日究竟如何並不確定等語，而證人陳奕達與異
      議人復素不相識，僅係依據法令執行公務而舉發異議人上開違規行為，其當無
      無端攀誣之理，是異議人以前情置辯，要無足採。
（四）綜上所述，異議人確有在前揭時地駕駛其所有車牌號碼七Ｅ─０四三八號自用
      小客車行駛於道路而未繫安全帶之違規行為，從而，原處分機關依道路交通管
      理處罰條例第三十一條第一項、處理細則第四十四條第一項暨基準表之規定，
      裁處異議人罰鍰一千五百元，核無違誤，本件異議人之異議為無理由，自應將
      其異議駁回。
二、本院經核原審裁定理由，其認事用法並無違誤，應予維持。
三、抗告人所辯未予採信之理由：
（一）抗告意旨略以：(1)駕駛人如果沒有繫安全帶，安全帶是緊貼車上的，不會晃動
      ，如果安全帶會晃動，那它就不叫安全帶，而是危險帶，惟有駕駛人繫上安全
      帶，會因反光或是身體的移動而產生晃動的樣子，證人於原審證詞閃爍（顯示
      其有所隱瞞），事實上抗告人一直繫有安全帶，直到遭證人攔下要抗告人下車
      出示證件時，方解開安全帶；抗告人在等待紅燈，實不可能無端往後看，抗告
      人未有未繫安全帶違規之記錄。(2)抗告人相信警員當無「無端攀誣」之理，但
      是有可能判斷錯誤，當警員看見抗告人之安全帶在「晃動」，正好又遇上紅燈
      ，故上前查看，檢視抗告人之駕行照，確認抗告人有繫安全帶後，以試探且懷
      疑口吻問及「你剛剛未繫安全帶」時，抗告人因甫從家中出來，誤以為他是站
      在抗告人家門口站崗巡羅之員警走同條路回警局，遂氣憤的回以：「有的話，
      也是正在繫，難道在我家門口繫安全帶也不行嗎？」，員警誤以為抗告人將此
      路口當成自己家，推想抗告人一直未繫安全帶開車。(3)抗告人一直認為警員所
      說的是抗告人家門口的那一剎間，故無法精確的說出是關好車庫門後，先發動
      車輛或先繫安全帶或是一邊開車，一邊繫，因在抗告人之認知，於離開社區大
      門才是出了自己家，因在此期間均係準備動作，抗告人無法確記其細節，然得
      確認者為抗告人一定是繫好安全帶才駛出警衛室大門云云。
（二）惟查：(1)按汽車安全帶旨在防範汽車行駛中受撞擊，使汽車駕駛人免於因震盪
      而受有傷害之危險，故具有緊貼於人身體之功能，於扣繫後，當無晃動之可能
      ，反之，若汽車駕駛人未將安全帶繫上，該安全帶僅鬆立於旁，自易因車輛之
      行進而搖晃，此為通常人周知之事，抗告人稱繫上安全帶後，會因反光或是身
      體移動而產生晃動的樣子云云，顯悖常情；再者，汽車駕駛人駕駛汽車於路口
      停等紅燈時，並非不得由後視鏡觀看後方情形，另縱抗告人前未曾因未繫安全
      帶遭舉發，然此與抗告人本次違規無涉，故其此部分所辯，已非可取。(2)再，
      本件抗告人係於臺北市○○路與秀明路路口等待紅燈時，為警攔停舉發，此有
      舉發單在卷可稽，並為抗告人所是認，則抗告人如何得認攔檢之警員即係其住
      處附近站崗巡邏之員警？復且，此亦與抗告人是否因未繫安全帶而遭警舉發乙
      事無何關連。況，抗告人住處離其遭警攔停之前開路口約有二百公尺之距離，
      行車約需一、二分鐘等情，此經抗告人於原審異議狀內自承甚詳（詳原審卷第
      四頁），而此等距離自難謂尚在自家門口，是其所謂攔檢處仍係其家門口云云
      ，即與事實有間，由此可證，抗告人已行駛一段距離無疑，再由抗告人於原審
      所陳稱：我家門口有一警衛室，我平常的習慣就是從警衛室開始繫安全帶云云
      （詳原審卷第二十頁），益徵抗告人於汽車甫行駛之初，並未依規定繫扣安全
      帶無疑，斯時即已違反道路交通安全規則第八十九條第一項第五款之規定，並
      足證證人即警員陳奕達所證述之情節非虛。(3)從而抗告人前開抗告意旨均不足
      採信，其復未提出其他積極事證以供本院查證，難認其抗告為有理由，自應予
      駁回。
四、據上論結，應依道路交通案件處理辦法第二十六條、刑事訴訟法第四百十二條，
    裁定如主文。
中　　　華　　　民　　　國　　　九十三　　　年 　　十　 　月　　十九　　日
                              臺灣高等法院交通法庭
                                  審判長法  官　吳　　　敦
                                        法  官  張　傳　栗
                                        法  官  許　仕　楓
右正本證明與原本無異。
不得再抗告。
                                        書記官　劉　貞　達
中　　　華　　　民　　　國　　　九十三　　　年 　　十　 　月　　十九　　日
